【裁判字號】    90,交訴,27
【裁判日期】    900323
【裁判案由】    業務過失致死
【裁判全文】
臺灣屏東地方法院刑事判決                            九十年度交訴字第二七號
    公  訴  人  臺灣屏東地方法院檢察署檢察官
    被      告  甲○○
右被告因過失致死案件，經檢察官提起公訴（九十年度偵字第○四九四號），本院判
決如左：
    主  文
甲○○因過失致人於死，處有期徒刑參月，如易科罰金，以參佰元折算壹日，緩刑貳
年。
    事  實
一、甲○○於民國八十九年十月二十四日凌晨五時二十分許，駕駛車號ＷＫ－２７６
    ３號自小客車，沿屏東縣潮州鎮○○路，由潮州往崁頂方向行駛，甲○○原應注
    意汽車行駛時，駕駛人應注意車前狀況，隨時採取必要之安全措施，而依當時之
    路況及天候狀況皆良好，並無不能注意之情事，竟疏未注意，途經該路段屏一八
    七公路二十六公里四八四公尺外車道處，適有羅來臣於同向前方騎乘腳踏車欲穿
    越馬路，亦疏未注意讓直行車優先通過，致甲○○見狀閃煞不及，而撞及羅來臣
    ，羅來臣人車倒地後，受有頭部外傷併腦挫傷等傷害，經送醫急救不治死亡。
二、案經屏東縣警察局潮州分局報驗後，經羅來臣之子丙○○訴請臺灣屏東地方法院
    檢察署檢察官偵查起訴。
    理  由
一、訊據被告甲○○固坦承於右揭時、地，駕駛前開自小客車，撞及羅來臣所騎乘之
    腳踏車，惟辯稱：我在五、六公尺遠時發現被害人，他當時正要穿越馬路，車禍
    發生地點係在該處快車道云云。經查：右揭犯罪事實，業據被害人家屬丙○○於
    警訊及偵查中指訴情節相符，復有道路交通事故調查報告表及現場照片數幀附卷
    可稽，而被害人羅來臣確因本件車禍而死亡，亦經檢察官督同法醫相驗屬實，製
    有勘驗筆錄、相驗屍體證明書、驗斷書在卷可稽。按汽車駕駛人應注意車前狀況
    ，隨時採取必要之安全措施，道路交通安全規則第九十四條第三項定有明文。被
    告駕車自應注意上述規定，且依附卷之道路交通事故調查報告表所載，本件肇事
    時、地之天候及路況皆良好，並無不能注意之情事，乃被告竟疏未注意，以致肇
    事，被告之行為顯有過失，臺灣省高屏澎區車輛行車事故鑑定委員會暨臺灣省車
    輛行車事故覆議鑑定委員亦認定，甲○○駕駛自小客車未注意車前狀況為肇事原
    因，有高屏澎鑑字第八九一七六三號鑑定意見書暨府覆議字第八九二三○八號覆
    議意見書在卷為憑，益證被告之行為確有過失，而其過失行為與被害人死亡間復
    有相當因果關係。至上開車輛行車事故鑑定暨覆議意見，雖均認被告超速行駛及
    未注意車前狀況為肇事原因，被害人羅來臣無肇事原因，惟鑑定暨覆議意見所採
    為判斷基礎之資料之一，係根據檢察官之勘驗筆錄所載，現場煞車痕長六○‧四
    公尺在慢車道，而研判被告當時之車速應在時速一百公里以上，然經本院傳訊證
    人即製作道路交通事故調查報告表及隨同檢察官勘驗現場之警員乙○○，依證人
    所證「 (當時在現場時有無發現煞車痕？)沒有，但是在隔天檢察官勘驗現場時
    ，就發現在肇事地點後有一條煞車痕」、「 (是否可以確定是被告車子所留下來
    的煞車痕？)不能，因為那已經距離案發有一天時間」等語，顯見上開鑑定及覆
    議結果應有誤認，再者，參諸被告所自承，當時在距肇事地點五、六公尺遠處，
    發現被害人正在穿越馬路等語，並互核本件車禍發生地點確實位於慢車道上，足
    認被害人當時應係欲左轉彎，然卻疏未注意讓緊跟於後由被告所駕駛之自小客車
    優先通行，致被告閃煞不及，因而肇事，自應認被害人之過失行為為本件車禍之
    主要原因。綜上，本件事證已臻明確，被告犯行堪以認定。
二、核被告所為，係犯刑法第二百七十六條第一項之普通過失致死罪。公訴人雖認被
    告係犯同條第二項之業務過失致死罪，然被告已否認經營麵店，並辯稱：麵店是
    我家人開的，當天是我哥哥打電話臨時叫我過去幫忙等語，足認被告之行為，並
    非以反覆為同種類行為為目的之社會活動，自難謂屬業務上之行為，況且刑法上
    所謂業務之行為，係指事實上從事業務之行為，本件被告甲○○縱有以賣麵為業
    ，惟於案發時，被告僅單純駕車欲至工作地點，被告既未開始從事賣麵，則其此
    部分之行為尚與其業務之執行無何關聯，公訴意旨漏未斟酌此點，而認被告係犯
    同法第二百七十六條第二項之罪，尚有未洽，惟其基本事實同一，本院自應予審
    理，並變更其起訴法條。爰審酌被告犯罪所造成之損害雖鉅，惟已與被害人之家
    屬達成和解，賠償其民事損失，且本件車禍之發生，被告係為肇事次因，過失程
    度較小，而被告犯後均能坦認犯行，態度良好等一切情狀，量處如主文所示之刑
    ，並諭知易科罰金之折算標準，以符法制。又被告前未曾受有期徒刑以上刑之宣
    告，有卷附被告全國前案紀錄表可按，本次係因過失始罹刑章，且被告已與被害
    人家屬和解，有調解書一紙附卷足據，本院認經此偵審程序，被告當已知所警惕
    ，信無再犯之虞，故認所宣告之刑以暫不執行為適當，併諭知緩刑二年，以啟自
    新。另被告行為後，刑法第四十一條已於九十年一月十日修正公布，並自同年月
    十二日生效，依修正後所規定「犯最重本刑為五年以下有期徒刑以下之刑之罪，
    而受六個月以下有期徒刑或拘役之宣告，因身體、教育、職業、家庭之關係或其
    他正當事由，執行顯有困難者，得以一元以上三元以下折算一日，易科罰金。但
    確因不執行所宣告之刑，難以收矯正之效，或難以維持法秩序者，不在此限。併
    合處罰之數罪，均有前項情形，其應執行之刑逾六月者，亦同。」，與修正前之
    規定「犯最重本刑為三年以下有期徒刑以下刑之罪，而受六月以下有期徒刑或拘
    役之宣告，因身體、教育、職業或家庭之關係，執行顯有困難者，得以一元以上
    三元以下折算一日，易科罰金。」相比較，以修正後之規定有利於被告，依刑法
    第二條第一項前段，應適用修正後之規定，併此敘明。
據上論斷，應依刑事訴訟法第二百九十九條第一項前段、第三百條、刑法第二條第一
項前段、第二百七十六第一項、第四十一條第一項前段、第七十四條第一款、罰金罰
鍰提高標準條例第一條前段、第二條，判決如主文。
本案經檢察官林吉泉到庭執行職務
中      華      民      國      九十      年      三    月    二十三    日
                                      臺灣屏東地方法院交通法庭
                                          法  官   包梅真
右正本證明與原本無異。
如不服本判決，應於判決送達後十日內，向本院提出上訴狀。
附錄法條
刑法第二百七十六條第一項
一、因過失致人於死者，處二年以下有期徒刑、拘役或二千元以下罰金。
                                          書記官   蔡進吉
中     華      民       國     九十      年      四    月       二      日


司法院資訊處製作；財團法人民間司法改革基金會備份。
